【裁判字號】    99,訴更,3
【裁判日期】    991029
【裁判案由】    拆除地上物
【裁判全文】
臺灣嘉義地方法院民事判決               99年度訴更字第3號
原      告  戊○○
            辛○○
            壬○○
            庚○○
            己○○
前列五人共同
訴訟代理人  丁○○
被      告  甲○○
            嘉義縣水上地政事務所
法定代理人  乙○○
訴訟代理人  丙○○
上列當事人間請求拆除地上物事件，前經本院於中華民國99年5
月26日裁定駁回後（99年度訴字第305號），原告提起抗告，經
臺灣高等法院臺南分院於中華民國99年8月30日以99年度抗字第9
7號裁定原裁定關於駁回被告甲○○之部分廢棄，並發回本院，
本院於中華民國99年10月26日言詞辯論終結，判決如下：
    主  文
原告之訴及假執行之聲請均駁回。
訴訟費用（除確定部分外）由原告戊○○、辛○○、壬○○各負
擔四分之一，原告庚○○、己○○各負擔八分之一。
    事實及理由
甲、程序事項：
一、本件原告起訴伊等共有坐落嘉義縣太保市○○段1340號土地
    （下簡稱系爭土地），與同段1362之1、2、3、4、5、6等六
    筆地號土地相毗鄰，上揭六筆土地依序為被告陳苡甄、陳子
    仁、陳林金蜜、馬文慶、甲○○、吳政德等人各自所有；其
    等在各自所有土地上興建之房屋，分別越界占用系爭土地，
    面積合計達106平方公尺，均係無權占有，爰依民法第767條
    前段規定，訴請拆除地上物等語。經本院於民國99年5月26
    日以本院99年度訴字第305號裁定原告之訴及假執行之聲請
    均駁回後，原告提起抗告，經臺灣高等法院臺南分院以99年
    度抗字第97號民事裁定諭知：「原裁定關於駁回抗告人請求
    相對人甲○○拆屋還地之訴及假執行之聲請暨訴訟費用部分
    廢棄，發回台灣嘉義地方法院。其餘抗告駁回。抗告訴訟費
    用，關於駁回其他抗告部分，由抗告人負擔。」，故本件本
    院審理範圍，應僅為原告請求被告甲○○拆除地上物之部分
    ，至其餘被告陳苡甄、陳子仁、陳林金蜜、馬文慶、吳政德
    則已不在本院審理範圍之內，亦即非本件裁判之當事人，合
    先敘明。
二、本件被告甲○○經合法通知，無正當理由，未於最後言詞辯
    論期日到場，亦未委任代理人到庭，核無民事訴訟法第386
    條所列各款情形，爰依原告戊○○之聲請，由其一造辯論而
    為判決。
三、按訴狀送達後，原告不得將原訴變更或追加他訴。但請求之
    基礎事實同一者，不在此限；民事訴訟法第255條第1項第2
    款定有明文。所謂請求之基礎事實同一，係指變更或追加之
    訴與原訴之主要爭點有其共同性，各請求利益之主張在社會
    生活上可認為同一或關連，而就原請求之訴訟及證據資料，
    於審理繼續進行在相當程度範圍內具有同一性或一體性，得
    期待於後請求之審理予以利用，俾先後兩請求在同一程序得
    加以解決，避免重複審理，進而為統一解決紛爭者，即屬之
    （最高法院90年度台上字第16號裁判意旨參照）。經查：本
    件原告於99年5月11日提起訴訟之初，原僅列被告吳政德、
    陳苡甄、陳子仁、陳林金蜜、馬文慶、甲○○為被告，嗣經
    本院於99年5月26日以99年度訴字第305號民事裁定駁回，並
    經臺灣高等法院臺南分院於99年8月30日以99年度抗字第97
    號民事裁定發回本院審理後，以被告嘉義縣水上地政事務所
    於測量原告所有之系爭土地時有誤為由，主張追加嘉義縣水
    上地政事務所為被告，並聲明求為：被告嘉義縣水上地政事
    務所應重測系爭土地與同段1362之1、2、3、4、5、6等六筆
    土地之界址。經核，原告前後所為，屬訴之追加，因其追加
    後之新訴與原訴間，均係本於系爭土地與同段1362之1、2、
    3、4、5、6等六筆土地界址之同一基礎事實而來，依前開條
    文規定，核無不合，自應予以准許，而無庸被告之同意。
乙、實體事項：
一、本件原告起訴主張：伊等共有之系爭土地，與同段1362之1
    、2、3、4、5、6等六筆地號土地相毗鄰，上揭六筆土地依
    序為被告陳苡甄、陳子仁、陳林金蜜、馬文慶、甲○○、吳
    政德等人各自所有（僅被告甲○○係本院審理範圍）；其等
    在各自所有土地上興建之房屋，分別越界占用系爭土地，面
    積合計達106平方公尺，均係無權占有，而被告嘉義縣水上
    地政事務所於測量時均未參照舊地籍線辦理補正，爰依民法
    第767條前段規定，訴請拆除地上物，將土地交還予伊，並
    要求被告嘉義縣水上地政事務所應重新確認上開土地之界址
    等語。
二、被告甲○○經合法通知，無正當理由，未於最後言詞辯論期
    日到場，亦未提出書狀作何聲明或陳述。
三、被告嘉義縣水上地政事務所則以伊等測量系爭土地與同段13
    62之1、2、3、4、5、6等六筆土地之界址均係依照正常程序
    辦理，並無何疏失可言等語，資為抗辯。
四、本院得心證之理由：
（一）按訴訟標的之法律關係，於確定終局判決中經裁判者，當
      事人應受其既判力之拘束，於他訴訟不得再以該確定判決
      言詞辯論終結前，所提出或得提出而未提出之攻擊防禦方
      法為與該確定判決意旨相反之主張，當事人雖僅於新訴訟
      用作攻擊防禦方法，法院亦不得為反於確定判決意旨之裁
      判（最高法院民國42年臺上字第1306號判例要旨、74年度
      臺上字第1279號判決、30年上字第8號判例要旨參照）。
      查原告所有之系爭土地與坐落同段1362-1、2、3、4、5、
      6地號土地之界址爭執，前經本院嘉義簡易庭以94年度嘉
      簡字第55號判決確認系爭土地與坐落同段1362-1、2、3、
      4、5、6地號土地之界址，並以系爭土地與坐落同段1362-
      5號土地（即被告甲○○所有之土地）並未相鄰為由，駁
      回此部分確認界址之請求，原告嗣提起上訴，亦經本院於
      95年5月22日以94年度簡上字第29號判決駁回上訴（下簡
      稱系爭判決）確定等情，有系爭判決附卷可參（見本院卷
      第13至24頁），並經本院依職權調閱上開本院民事卷宗查
      核屬實，是系爭判決所認定之界址已生既判力，揆之首開
      說明，當事人及法院於後訴訟中均受既判力之拘束。準此
      ，原告雖主張被告甲○○之建物有占用系爭土地之情，惟
      原告所有之系爭土地與被告甲○○所有坐落同段1362-5地
      號土地並不相鄰，兩者間甚且無界址乙節，既業經系爭判
      決確認無訛，參諸前揭既判力之說明，原告之主張，自不
      足採。綜上，被告甲○○所有坐落同段1362-5地號土地上
      之建物，並未占用系爭土地，從而，原告主張其為系爭土
      地之所有權人，而依民法第767條之規定，請求被告甲○
      ○將其無權占有原告系爭土地之建物拆除，並將所占用之
      土地返還原告，自屬無據，應予駁回。
（二）至原告雖另以嘉義縣水上地政事務所為被告，要求被告嘉
      義縣水上地政事務所應重測上開土地之界址云云，惟系爭
      判決所認定之界址已生既判力，當事人及法院於後訴訟中
      均受既判力之拘束，既如前述，是縱認本件界址有誤，而
      有重測系爭土地與同段1362-1、2、3、4、5、6地號土地
      界址之必要，亦屬系爭判決有無再審理由，而得提起再審
      之訴之問題，而非於本件訴訟中得以審酌，是原告以嘉義
      縣水上地政事務所為被告，請求重測云云，亦無理由，應
      併予駁回。
丙、原告之訴既經駁回，其假執行之聲請亦失所附麗，應併予駁
    回之。
丁、本件判決之基礎已臻明確，兩造其餘之攻擊、防禦方法及舉
    證，核與判決結果無影響，爰不一一予以論列，併此敘明。
戊、結論：本件原告之訴為無理由，依民事訴訟法第78條、第85
    條但書，判決如主文。
中    華    民    國    99    年    10    月    29    日
                  民事第二庭  法  官  黃仁勇
以上正本係照原本作成。
如對本判決上訴須於判決送達後20日內向本院提出上訴狀。如委
任律師提起上訴者，應一併繳納上訴審裁判費。
中    華    民    國    99    年    10    月    29    日
                              書記官  黃意雯

司法院資訊處製作；財團法人民間司法改革基金會備份。
